臺灣臺中地方法院刑事判決　　　　　　　　　　　九十三年度中簡上字第三八九號
　　上 訴 人即
　　被　　　告　甲○○
右上訴人因妨害名譽案件，不服本院臺中簡易庭九十三年度中簡字第一三三二號中華
民國九十三年六月二十九日第一審簡易判決（聲請簡易判決處刑案號：九十二年度偵
字第一七二一一號）提起上訴，本院管轄第二審之合議庭，逕依通常程序為第一審判
決如左：
    主  文
原判決撤銷。
甲○○無罪。
    理  由
一、聲請簡易判決處刑意旨略以：被告甲○○於民國九十二年七月二十三日十九時許
    ，在臺中市○村路○段三十六號地下室之「網路聖堂」網咖店辦公室內，因證人
    即被告之男友乙○○遭公司開除一事，而與證人即告訴人丙○○發生爭吵，被告
    竟持皮包毆打證人丙○○，使其受有肚子紅腫之傷害（涉嫌傷害部分另經檢察官
    為不起訴處分），並基於公然侮辱證人丙○○之犯意，在上開公眾得出入之地點
    ，公然辱罵證人丙○○「神經病」、「你肖仔喔」等語，嗣經證人丙○○訴請偵
    辦，因認被告涉犯刑法第三百零九條第一項之公然侮辱罪嫌等語。
二、按犯罪事實應依證據認定之，無證據不得認定犯罪事實；又不能證明被告犯罪者
    ，應諭知無罪之判決，刑事訴訟法第一百五十四條第二項、第三百零一條第一項
    分別定有明文。次按，事實之認定，應憑證據，如未能發現相當證據，或證據不
    足以證明，自不能以推測或擬制之方法，以為裁判基礎；又所謂認定犯罪事實之
    證據，係指足以認定被告確有犯罪行為之積極證據而言，而認定犯罪事實所憑之
    證據，雖不以直接證據為限，間接證據亦包括在內，然而無論直接或間接證據，
    其為訴訟上之證明，須於通常一般人均不致有所懷疑，而得確信其為真實之程度
    ，始得據之為有罪之認定，倘其證明尚未達到此一程度，而有合理懷疑存在時，
    事實審復已就其心證上理由予以闡述，敘明其如何無從為有罪之確信，因而為無
    罪之判決，尚不得任意指為違法（最高法院二十九年上字第三一０五號、四十年
    台上字第八六號、七十六年台上字第四九八六號判例要旨供參）。再者，刑法第
    三百零九條第一項公然侮辱罪之成立，必行為人所侮辱之內容，客觀上已置於不
    特定人或多數人得以共見共聞之公然狀況，始足當之，而所謂「不特定人」，係
    指行為人為侮辱之行為時，在場之人非可具體限定，亦即為不限定之他人所得自
    由進出之場所，至於「多數人」，則係指人數眾多，非經相當時間之分辨，難以
    計數，是以若為三、五人之場所，如非不特定人，尚非為公然。
三、本件公訴人認被告涉有右揭公然侮辱之罪嫌，無非係以證人丙○○之指述及證述
    、證人即在場之人黃博暄、李奇烈之證述、現場監視錄影光碟片勘驗結果等為其
    主要論據。訊據被告於本院審理時，雖不否認於前揭時、地與證人丙○○發生爭
    吵等情，然否認有以「神經病」、「你肖仔喔」等語辱罵證人丙○○云云。經查
    ，證人乙○○（即被告之男友，亦為當天在場之人）於本院審理時，雖係具結證
    稱：「（問：過程中被告有無出言罵丙○○『神經病』、『你肖仔喔』？）我沒
    有聽到。」等語，惟證人乙○○尚於本院證稱：「（問：被告當天做的事情、說
    過的話，是否你都知道？）不一定，因為網路聖堂是網咖，音樂很大聲，因為我
    都聽不清楚，可能有漏掉。」等語，且綜合證人丙○○、黃博暄、李奇烈、乙○○先後於偵查及本院審理時之證述以觀，足徵事發當時，確係證人乙○○遭該網
    咖店股東解除總經理一職，正在該網咖店辦公室內與證人李奇烈交接業務，則核
    諸證人乙○○所述案發現場環境，其於事發當時是否確實清楚知悉被告一言一行
    ，已非無疑，且以其當時方遭解職暨其與被告係男女朋友關係等情狀以觀，證人
    乙○○上開證述是否亦有維護被告之可能，並非無疑。反觀被告於前揭時、地確
    曾在該網咖店辦公室內，以「神經病」、「你肖仔喔」等語辱罵證人丙○○一節
    ，除據證人丙○○於警偵訊時指述、於本院審理時具結證述綦詳之外，復據證人
    黃博暄、李奇烈於偵訊時分別具結證述明確，且該等證人所證述情節核屬相符，
    亦無互相矛盾之處，再佐以案發當日被告與證人丙○○衝突之起因，足徵被告確
    有在該網咖店辦公室內以「神經病」、「你肖仔喔」等語辱罵證人丙○○一節，
    應堪認定，故被告空言否認以上開言詞辱罵證人丙○○云云，實不足採信。然查
    ，本件案發當時，原僅係被告、證人乙○○、李奇烈三人在該網咖店辦公室內聊
    天，其後證人丙○○、黃博暄二人進入該辦公室後，被告與證人丙○○方隨之發
  生上開爭吵及辱罵情事，均為被告及各該證人所陳述明確，而衡諸現場監視錄影
    光碟片所示現場畫面，並據證人乙○○、丙○○於本院審理時所描述案發當時情
    狀以觀（詳本院九十三年十月二十一日審判筆錄第一０、一二至一三頁），足證
    案發當時，證人黃博暄、丙○○進入該辦公室後，證人丙○○係先將該辦公室玻
    璃門關上後，方發生被告辱罵證人丙○○之情事，當時該辦公室內僅有被告、證
    人丙○○、黃博暄、李奇烈、乙○○等五人在場，此外，該辦公室為網咖店主機
    機房重地，平日僅有證人乙○○關門在內辦公，其餘員工非經證人乙○○允許不
    得進入等情明確，則綜前所述，被告既係於證人丙○○進入辦公室並將辦公室玻
    璃門關上後，方為前開辱罵之行為，當時現場僅有特定之前述五人在場，且當時
    該辦公室亦難認為不限定之他人得自由進出之處，則被告雖確以「神經病」、「
    你肖仔喔」等語辱罵證人丙○○，然被告所為之前開侮辱內容，客觀上並未置於
    不特定人或多數人得以共見共聞之公然狀況，本院復查無其他積極證據足資證明
    被告確有檢察官所指訴在公然狀況下為本件侮辱之行為，故本件被告所為，尚不
    成立刑法第三百零九條第一項之公然侮辱罪，自不應以該罪予以論處，基此，本
    件依法自應為無罪之諭知，以示審慎。
四、綜上所述，被告否認出言侮辱證人丙○○，而以此為上訴意旨指摘原判決不當，
    雖與事實不符，固無理由，然被告所為既不符合「公然」之要件，原審疏未查明
    ，仍對被告論罪科刑，即有未當。按檢察官聲請以簡易判決處刑之案件，法院於
    審理後，認應為無罪判決之諭知者，應適用通常程序審判之，此為刑事訴訟法第
    四百五十二條、第四百五十一條之一第四項但書第三款所明定。原審以被告係犯
    刑法第三百零九條第一項之公然侮辱罪，逕以簡易判決處刑，容有未洽，應由本
    院予以撤銷，改依通常程序為第一審判決，並諭知被告無罪之判決。檢察官對於
    本判決如有不服，仍得依法提起上訴，併予敘明。
五、據上論斷，應依刑事訴訟法第四百五十二條、第三百六十九條第一項前段、第三
    百六十四條、第三百零一條第一項，判決如主文。
中      華      民      國      九十三      年    十一    月     四     日
                                臺灣臺中地方法院刑事第十一庭
                                    審判長法  官  林  源  森
    法  官  王  世  華
                                          法  官  廖  慧  如
右正本證明與原本無異。
如不服本判決，應於判決送達後十日內向本院提出上訴狀，上訴於臺灣高等法院臺中
分院（須附繕本）。
                                          書記官
中      華      民      國      九十三      年    十一    月     八     日
